【裁判字號】    97,上易,30
【裁判日期】    970507
【裁判案由】    違反著作權法
【裁判全文】
臺灣高等法院花蓮分院刑事判決          97年度上易字第30號
上  訴  人  臺灣花蓮地方法院檢察署檢察官
被      告  乙○○
上列上訴人因被告違反著作權法案件，不服臺灣花蓮地方法院96
年度易字第89號中華民國97年1月21日第一審判決（起訴案號：
臺灣花蓮地方法院檢察署95年度偵字第5592號），提起上訴，本
院判決如下：
       主   文
原判決撤銷。
乙○○犯著作權法第92條之侵害著作財產權罪，累犯，處拘役伍
拾日，如易科罰金以新臺幣壹仟元折算壹日，減為拘役貳拾伍日
，如易科罰金以新臺幣仟元折算壹日。
扣案點唱家電腦伴唱機主機壹台（含隨身碟）、先捷科技搖控器
壹台及多媒體伴唱機歌本壹本均沒收。
      事    實
一、乙○○前於民國93年間因偽造文書、違反商業會計法案件，
    經臺灣花蓮地方法院以92年度花簡字第567號簡易判決各處
    有期徒刑4月，並定應執行刑有期徒刑6月，如易科罰金以銀
    元300元折算1日確定，並於93年5月31日因易科罰金執行完
    畢。
二、詎乙○○猶不知警惕，其係位於花蓮縣吉安鄉○○路○段103
    號地下室「情海卡拉OK」店之負責人，明知「純情紅玫瑰」
    、「情人裳」、「今年一定會好過」、「漂泊的愛」、「重
    出江湖」等歌曲是大唐國際影音多媒體科技有限公司（下稱
    大唐公司）享有著作財產權之音樂著作，未經大唐公司之同
    意或授權不得任意公開演出前揭歌曲，竟基於以公開演唱方
    式侵害大唐公司著作財產權之犯意，於95年7、8月間將錄有
    上開歌曲在內之投幣式點唱家電腦伴唱機1台，擺設在上開
    店內，供不特定客人點唱，而利用不知情之成年客人以公開
    演出之方式侵害大唐公司之著作財產權，嗣於95年10月15日
    19 時6分許，大唐公司法務專員甲○○至上開「情海卡拉OK
    」店點唱上開歌曲時，始查悉上情，隨即報警處理後，經警
    於95年10月15日19時20分許，至上開店內查獲，並扣得乙○○所有點唱家電腦伴唱機主機1台（含隨身碟，下簡稱電腦
    伴唱機）、先捷科技搖控器1台（下簡稱搖控器）及多媒體
    伴唱機歌本1本（下簡稱點歌本）。
二、案經大唐公司訴由花蓮縣警察局花蓮分局報請臺灣花蓮地方
    法院檢察署檢察官偵查起訴。
      理    由
甲、證據能力方面：
一、本案檢察官、被告於本院準備程序中，就本案卷內各人證、
    書證之證據能力均未爭執（見本院卷第22頁），且迄本院於
    言詞辯論終結前，亦未就本院所調查之證據主張有刑事訴訟
    法所定不得作為證據之情形，是應認均已同意本案卷內證據
    資料均得作為本案證據，且經本院審酌後，認卷內證據資料
    並無違法取證或其他不適當之情形，是本案中經本院依法調
    查之證據，應均有證據能力，合此敘明。
乙、實體方面：
一、訊據被告乙○○就其係「情海卡拉ＯＫ店」負責人，於95年
    7、8月間在該店內擺放扣案電腦伴唱機供人點選歌曲，及伴
    唱機內有「純情紅玫瑰」、「情人裳」、「今年一定會好過
    」、「漂泊的愛」、「重出江湖」5首歌曲等情固均坦承不
    諱，惟否認有何違反著作權法之犯行，辯稱：伊不知道上開
    歌曲係大唐公司的，亦不知道上開歌曲未經授權，伊伴唱機
    係向丁○○購買，丁○○未告訴伊裡面有何歌曲，且伊尚未
    營業，僅係供伊友人或遊覽車的客人免費點唱云云（詳本院
    卷第22頁、第61、62頁）。
二、惟查：
(一)上開「純情紅玫瑰」、「情人裳」、「今年一定會好過」、
    「漂泊的愛」、「重出江湖」5首歌曲，係經著作權人授權
    大唐公司享有公開演出等著作財產權之音樂著作乙節，業據
    告訴人大唐公司提出營利事業登記證、授權合約書等件為證
    （參見警卷第14頁、第15頁、16頁、18頁、第19頁至33頁、
    原審卷第71頁至第82頁）。
(二)按「公開演出：指以演技、舞蹈、歌唱、彈奏樂器或其他方
    法向現場之公眾傳達著作內容。以擴音器或其他器材，將原
    播送之聲音或影像向公眾傳達者，亦屬之。」。查被告確於
    上址「情海卡拉ＯＫ」店中擺設扣案伴唱機1台，供不特定
    客人點唱，且因屬投幣式，故客人需以現金向櫃檯換取代幣
    後，以代幣投入電腦伴機點選歌曲播放點唱，而於95年10月
    15日19時許時，有三位客人在該店內換取代幣後投幣點唱，
    扣案點歌本即係供客人選歌之用者等事實，業據證人即被告
    之受僱人陳紋珊於本院審理中具結證述綦詳（本院卷第53
    頁至第55頁)，核與證人即告訴人之受僱人甲○○於本院所
    結證：95年10月15日晚上有到情海卡拉ＯＫ店付款消費點唱
    卡拉ＯＫ，該伴唱機係屬投幣式，內有其公司之歌曲，其有
    點唱屬其公司享有著作權之「純情紅玫瑰」、「情人裳」、
    「今年一定會好過」、「漂泊的愛」、「重出江湖」等歌曲
    ，且其進到該店內時，已有其他客人在裡面點播歌曲等語相
    符（本院卷第50、51頁）。復有經警於95年10月15日19時20
    分時許到上址店內時，所拍攝現場相片18張附卷可參（警卷
    第113頁至第121頁），並有被告自承係其所有，擺設在上址
    店內之電腦伴唱機1台、搖控器1台及點歌本1本扣案可佐。
    綜上，足見被告確有於95年7、8月間在「情海卡拉ＯＫ店」
    包廂內，擺設扣案電腦伴唱機，且於95年10月15日提供入內
    消費之不特定客人點播伴唱，而在該營業場所內將告訴人享
    有著作財產權之上開歌曲，透過伴唱機設備，供不特定之消
    費者伴唱，使得前述音樂著作及其內容傳達於現場之公眾而
    公開演出之事實堪以是認。被告辯稱尚未營業云云，自不足
    採。
(三)次查，證人即販售扣案電腦伴唱機之先捷行負責人丁○○於
    偵查中經具結後證稱：點唱家伴機（即扣案電腦伴唱機）係
    其以9萬元販賣予被告，其販售之內容即如庭呈第5張報價單
    所載，並未包含美華及大唐的租金，當時所販售者僅有硬體
    部分，軟體部分只有點唱家家用版的歌曲，另外其他授權的
    租金及公播證不包含在內，估價單第7張是先捷行向著作權
    公司取得授權的價格，被告沒有買公播證，扣案點歌本並非
    點唱家歌本，該歌本右上角記載MIDI是一種電子琴音源，就
    是最簡單的伴唱型式，在市場有賣未授權的歌曲及歌本，但
    就算是家用版也還是有重製的問題等語，並提出販售電腦伴
    唱機予被告之統一發票1紙、估價單7紙附卷可參（詳偵查卷
    第9頁至第20頁）。於本院審理時亦具結證稱：當時賣給被
    告者係有授權的歌曲，也有另外開報價單給他，其他歌曲他
    要另外再去買（指授權），扣案點歌本不是其交給被告者，
    因封面不同，其當初賣給被告的，裡面歌曲只有基本歌，後
    面（指扣案點歌本後數面）的版本我都沒有看過，歌曲內有
    寫點將家多媒體的才是其當初交付給被告的，即其所交付被
    告的歌本係點將家的歌本，被告的歌本不是點將家原本所出
    的，被告是另外向他人家買的；當初估價10萬多元，後來砍
    到9萬元，9萬元只有硬體部分，即伴唱機、投影機、麥克風
    及其可以授權的部分歌曲，沒有授權給被告有關大唐公司享
    有著作權的歌曲，有寫關於大唐著作權歌曲的估價單給他，
    但被告沒有買，亦未持交臺灣音樂著作權人聯合總會95年8
    月16日公開演出授權書給被告，且該授權書是授權大唐機器
    ，不是屬於點將家伴唱機，因大唐公司本身也有製作伴唱機
    等情綦詳（詳本院卷第56、57頁），甚且經被告詰以：當初
    所給付9萬3千元，其中3千元包含著作權的歌時，仍證稱：
    沒有這回事，版權要7萬多元，跟3千元差那麼多等語明確（
    本院卷第57頁）。且參諸證人丁○○於偵查中所提出報價單
    ，其上確記載「美華94-95租金，一月1500，12月18000」「
    大唐94-95租金，一月1500，12月18000」等（詳偵查卷第18
    頁），與被告所稱3千包含著作權之歌曲相去甚遠，顯不相
    當，足認被告所辯不實，更徵證人丁○○上開所證各情應可
    採信。復且由上揭證人丁○○之證述，亦足證明被告就電腦
    伴唱機之歌曲需取得著作財產權人之授權，始得供不特定之
    客人點唱乙情，當無不知之理。則被告明知未取得告訴人之
    同意或授權，擅自將錄製有上開告訴人享有著作財產權歌曲
    之電腦伴唱機，供不特定成年客人點唱上開歌曲，而以此公
    開演出方式侵害告訴人之著作財產權洵無置疑。被告辯稱不
    知道上開歌曲未經授權，伴唱機係向丁○○購買，丁○○未
    告訴伊裡面有何歌曲云云，純係事後諉責之詞，難以採信。
(四)綜上，本件事證明確，被告犯行堪以認定，應依法論科。
三、論罪之理由：
(一)核被告所為，係犯著作權法第92條擅自以公開演出之方法，
    侵害他人著作財產權罪。被告利用不知情之消費者以公開演
    出方式侵害告訴人經專屬授權之音樂著作財產權，為間接正
    犯。
(二)又被告有事實欄一所載論罪科刑及執行完畢之情形，有臺灣
    高等法院被告前案紀錄表在卷可按，其於受有期徒刑執行完
    畢後5年內，再故意犯有期徒刑之本罪，為累犯，應依法加
    重其刑。
四、撤銷改判之理由：
(一)原審未詳酌卷內證人陳紋珊、甲○○、丁○○分別於警詢、
    偵查中之證言，遽採被告之辯解而認被告無主觀犯意，及誤
    公訴人未據舉證，並誤認被告所為尚屬不罰之預備行為，且
    以並無其他積極證據證明被告有公訴意旨所指之犯行，而為
    被告無罪之諭知等，自難謂允洽。檢察官上訴意旨據此指摘
    原判決不當，為有理由，本院應予撤銷改判。
(二)爰審酌被告未經著作財產權人同意，而擅自以公開演出方法
    侵害他人著作財產權以營利，並其犯罪之動機、目的、手段
    、犯罪所生之損害、且犯後飾詞卸責，毫無悔意之犯罪後態
    度等一切情狀，量處如主文第2項所示所之刑，並諭知如易
    科罰金之折算標準；又中華民國96年罪犯減刑條例業經立法
    院制定，並經總統於96年7月4日公布，自96年7月16日起生
    效，本件被告犯罪時間係在96年4月24日前，合於上開減刑
    條例第2條第1項第3款之規定，且無同條例第3條所定不得減
    刑之情形，是併依上開減刑條例規定，就其宣告刑，減其二
    分之一之刑期，並諭知如易科罰金之折算標準。再扣案之電
    腦伴唱機1台、搖控器1台及點歌本1本，為供被告犯本罪所
    用之物，不問屬於犯人與否，均依著作權法第98條前段規定
    宣告沒收。
據上論斷，應依刑事訴訟法第369條第1項前段、第364條、第299
條第1項前段、著作權法第92條、第98條前段，刑法第11條前段
、第47條第1項、第41條第1項前段，中華民國96年罪犯減刑條例
第2條第1項第3款、第7條、第9條，判決如主文。
本案經檢察官丙○○到庭執行職務。
中    華    民    國    97    年    5     月    7     日
                  刑事庭審判長法  官   謝志揚
                              法  官   林慶煙
                              法  官   許仕楓
以上正本證明與原本無異。
本件不得上訴。
                              書記官   李閔華
中    華    民    國    97    年    5     月    7     日
附錄  本判決論罪科刑法條：
著作權法第92條
擅自以公開口述、公開播送、公開上映、公開演出、公開傳輸、
公開展示、改作、編輯、出租之方法侵害他人之著作財產權者，
處三年以下有期徒刑、拘役、或科或併科新臺幣七十五萬元以下
罰金。
著作權法第98條
犯第91條至第93條、第95條至第96條之1之罪，供犯罪所用或因
犯罪所得之物，得沒收之。


司法院資訊處製作；財團法人民間司法改革基金會備份。
